臺灣板橋地方法院刑事判決　　　　　　 96年度訴緝字第147號
公　訴　人　臺灣板橋地方法院檢察署檢察官
被　　　告　乙○○
　　　　　　　　　　　樓
指定辯護人　本院公設辯護人丙○○
上列被告因準強盜案件，經檢察官提起公訴（93年度偵字第3199
號），本院判決如下：
    主  文
乙○○攜帶兇器竊盜，因脫免逮捕，當場施以脅迫，處有期徒刑
柒年肆月，扣案匕首型刀械、老虎鉗、自製一字型起子各壹支、
工具鑰匙肆支沒收。
    事  實
一、乙○○前有竊盜案經軍事法院判處有期徒刑9 年之前科，假
    釋保護管束在案，其於民國（下同）八十七年四月七日，因
    偽造文書案件，經本院判處有期徒刑四月，如易科罰金以銀
    元三百元折算一日確定；復於八十七年十一月二日因違反槍
    砲彈藥刀械管制條例案件，經臺灣彰化地方法院判處有期徒
    刑六月，並應於有期徒刑執行完畢或赦免後強制工作三年確
    定；又於八十九年九月二十五日，因竊盜案件，經本院判處
    有期徒刑二年十月確定。三罪經本院依檢察官之聲請而裁定
    定其應執行有期徒刑三年五月，指揮書執畢日期為九十三年
    十月五日，其於九十二年九月九日假釋出監，並交付保護管
    束。
二、詎乙○○於假釋期間不知悔改，竟意圖為自己不法之所有，
    先基於攜帶兇器竊盜之犯意，於九十三年二月十日十三時十
    分許，攜帶其所有客觀上對於人之生命、身體安全具有危險
    性之匕首型刀械乙支（非管制刀械）、老虎鉗各乙支，及自
    製一字型起子乙支、工具鑰匙四支，而以老虎鉗與鑰匙破壞
    甲○○位於臺北縣新莊市○○路四十九巷十八號二樓住處之
    門鎖後進入該屋內行竊（毀損及無故侵入他人住宅部分未據
    告訴及起訴），共竊得甲○○所有現款新臺幣（下同）三千
    零九十元及黃金戒指乙只，乙○○得手後正欲離開之際，為
    甲○○所發現，乙○○為脫免逮捕，竟當場持所攜帶之匕首
    型刀械，喝令甲○○不得靠近，以脅迫方式致使甲○○難以
    抗拒，乙○○趁機逃走。甲○○則在後追呼「抓賊」，嗣為
    宋國榮、何明德發現而加以追捕，隨即於九十三年二月十日
    十三時四十分許，在臺北縣新莊市○○○路一一八號前逮捕
    制服乙○○，員警據報前往處理起獲乙○○行竊所得上述贓
    物（已發交被害人甲○○領回），並扣得乙○○所有犯罪用
    匕首型刀械、老虎鉗、一字起子各乙支、鑰匙四支。
三、案經臺北縣政府警察局新莊分局報請臺灣板橋地方法院檢察
    署檢察官偵查起訴。
    理  由
一、被告乙○○及辯護人對於證人即被害人甲○○、證人何明德
    、宋國榮於警詢中證述之證據能力均不為爭執，於本院言詞
    辯論終結前亦未聲明異議，本院認上開被告以外之人於審判
    外之陳述核無不正取證之瑕疵，為證明犯罪事實所必要，依
    刑事訴訟法第159條之5規定，得為證據使用。
二、訊據被告乙○○對上開犯罪事實已於警詢、檢察官偵訊及本
    院審理時坦承不諱，核與被害人甲○○、證人何明德、宋國
    榮於警詢中指證情形相符，並有扣案被告所有之匕首型刀械
    、老虎鉗、一字起子各乙支、鑰匙四支扣案足資佐證，該匕
    首型刀械為銳器、老虎鉗為堅硬金屬材質所製，客觀上對於
    人之生命、身體安全具有危險性，可做為兇器使用。另衡諸
    社會常情通念，倘竊賊為脫免逮捕，以所攜刀械銳器及老虎
    鉗威嚇被害人，被害人意思自主及行動力當受一定強度之壓
    抑，以被害人李素琴於警詢中明確陳稱：我喊抓賊後就有一
    名穿白色上衣的男子從我家打開鐵門出來，手裡並拿一支短
    刀叫我不要靠近，當時我心裡害怕不敢靠過去等語（見偵查
    卷第6 頁背面警詢筆錄），顯見被害人已達難以抗拒之程度
    ，本件事證明確，被告犯行應堪認定。
三、按被告攜帶竊盜兇器既遂後，因脫免逮捕，而當場施以脅迫
    致使被害人難以抗拒，核其所為有刑法第321 條第1 項第3
    款之情形，依大法官會議釋字第630 號解釋意旨，應依刑法
    第329 條之規定，論以同法第330 條第1 項之加重強盜罪，
    原起訴檢察官引用刑法第329條規定論罪，未臻妥適，而此
    部分經公訴檢察官於本院行準備程序時當庭更正，故無庸再
    變更起訴法條，附此說明。爰審酌被告有事實欄所示犯罪及
    刑罰執行情形（見卷附被告全國前案紀錄表），素行不佳，
    又於假釋期間犯罪，兼衡其犯罪動機、目的、手段、所生危
    害及被告犯罪後雖坦承犯行，然卻一度逃匿拒絕接受審判，
    經本院發佈通緝，迄於96年6月12日19時40分許，乃在臺北
    縣泰山鄉○○路134巷巷口為警緝獲歸案（見本院卷附臺北
    縣政府警察局新莊分局96年6月12日、北縣新刑字第
    0960024461號通緝案件報告書）等一切情狀，量處如主文所
    示之刑，以資懲儆。另被告犯罪後，刑法第38條雖經修正，
    並於95年7月1日施行，然其僅屬文字修訂，實質法律效果並
    無不同，無須比較修正前後刑法，扣案匕首型刀械、老虎鉗
    、一字型起子各乙支、工具鑰匙4支等物既為被告所有，經
    被告陳明在案，又屬被告犯本罪所用之物，併依現行刑法第
    38條第1項第2款規定宣告沒收之。
據上論斷，應依刑事訴訟法第299 條第1 項前段，刑法第321 條
第1項第3款、第329條、第330條第1項、第38條第1項第2款，判
決如主文。
本案經檢察官郭學廉到庭執行職務。
中　　華　　民　　國　　96　　年　　9 　　月　 10 　　日
                  刑事第一庭    審判長法官陳恆寬
                                      法官陳福來
                                      法官張江澤
以上正本證明與原本無異
如不服本判決應於送達後10日內向本院提出上訴狀
                                書記官　張惠芳
中　　華　　民　　國　　96　　年　　9 　　月　　12　　日
附錄本案論罪科刑法條全文：
刑法第330條
犯強盜罪而有第三百二十一條第一項各款情形之一者，處七年以
上有期徒刑。
前項之未遂犯罰之。
刑法第321條
犯竊盜罪而有左列情形之一者，處六月以上、五年以下有期徒刑
：
一  於夜間侵入住宅或有人居住之建築物、船艦或隱匿其內而犯
    之者。
二  毀越門扇、牆垣或其他安全設備而犯之者。
三  攜帶兇器而犯之者。
四  結夥三人以上而犯之者。
五  乘火災、水災或其他災害之際而犯之者。
六  在車站或埠頭而犯之者。
前項之未遂犯罰之。
